臺灣高雄地方法院民事判決　　　　　 110年度雄小字第2659號
原　　　告　和泰產物保險股份有限公司

法定代理人　莊瑞德　
訴訟代理人　潘素珍　

　　　　　　謝守賢律師
被　　　告　陳義原　

上列當事人間請求損害賠償事件，本院於民國110 年11月10日言
詞辯論終結，判決如下：
    主      文
被告應給付原告新臺幣肆萬捌仟零壹拾參元，及自民國一一○年
七月十六日起至清償日止，按年息百分之五計算之利息。
原告其餘之訴駁回。
訴訟費用新臺幣壹仟元由被告負擔。
本判決第一項得假執行。但被告如以新臺幣肆萬捌仟零壹拾參元
為原告預供擔保，得免為假執行。
    事實及理由
壹、程序部分：
    被告經合法通知，未於言詞辯論期日到場，核無民事訴訟法
    第386 條各款所列情形，爰依原告聲請，由其一造辯論而為
    判決。
貳、實體部分：
一、原告主張：被告於民國108 年8 月14日20時45分許，駕駛車
    牌號碼000-0000號自用小貨車，沿高雄市鳳山區五甲二路外
    快車道西向東行駛，行至同路段309 號前欲路邊停車，適有
    訴外人李○○所有之車牌號碼000-0000號自用小客車（下稱
    系爭車輛）停放於該處，被告駕車時疏未注意車前狀況及保
    持安全間隔，其車輛右後車身因而擦撞系爭車輛左前車頭，
    致系爭車輛受有損壞（下稱系爭事故）。系爭車輛係由原告
    所承保，原告業依保險契約賠付新臺幣（下同）50,679元（
    含零件費用38,390元、工資12,289元）。為此，爰依侵權行
    為及保險代位之法律關係提起本件訴訟等語。並聲明：被告
    應給付原告50,679元，及自起訴狀繕本送達翌日起至清償日
    止，按年息5 ％計算之利息。
二、被告未於言詞辯論期日到庭，亦未提出書狀作何聲明或陳述
    。
三、本院之判斷：
（一）按汽車、機車或其他非依軌道之動力車輛，在使用中加損
      害於他人者，駕駛人應賠償因此所生之損害，民法第191
      條之2 前段定有明文。次按汽車行駛時，駕駛人應注意車
      前狀況及兩車並行之間隔，並隨時採取必要之安全措施，
      道路交通安全規則第94條第3 項前段亦規定甚明。又按被
      保險人因保險人應負保險責任之損失發生，而對於第三人
      有損失賠償請求權者，保險人得於給付賠償金額後，代位
      行使被保險人對於第三人之請求權；但其所請求之數額，
      以不逾賠償金額為限，保險法第53條第1 項亦有明文。查
      原告主張之上開事實，業據其提出系爭車輛行車執照（下
      稱系爭行照）、理算書、道路交通事故現場圖、現場照片
      、汽車險理賠申請書、系爭車輛修復照片、統一發票及估
      價單等件為憑（本院卷第13、15、21至29、33至41頁），
      且有高雄市政府警察局鳳山分局鳳山交通分隊道路交通事
      故調查卷宗所附之現場圖、A3類道路交通事故調查紀錄表
      等可稽（本院卷第61至66頁）。而被告經本院合法通知，
      未於言詞辯論期日到場爭執，復未提出書狀答辯以供本院
      斟酌，依民事訴訟法第280 條第3 項準用第1 項之規定，
      視同自認原告主張之事實。故本院依調查證據之結果，認
      原告主張之上開事實為真正。是被告駕車疏未注意車前狀
      況及保持兩車間之安全間隔，與系爭車輛發生碰撞，而依
      當時亦無不能注意之情事，其駕駛行為自有過失，而屬不
      法侵害李○○財產權之過失侵權行為。原告因系爭事故業
      依保險契約賠付50,679元，亦有統一發票在卷可稽（本院
      卷第37頁），原告自得於其給付範圍內代位李○○行使對
      被告之損害賠償請求權。
（二）再按負損害賠償責任者，除法律另有規定或契約另有訂定
      外，應回復他方損害發生前之原狀；債權人得請求支付回
      復原狀所必要之費用，以代回復原狀，民法第213 條第1
      項、第3 項定有明文。損害賠償之目的，在填補所生之損
      害，其應回復者非原來狀態，而係應有狀態；物被毀損時
      ，被害人除得依民法第196 條請求賠償外，並不排除民法
      第213 條至第215 條之適用。依民法第196 條請求賠償物
      被毀損所減少之價額，得以修復費用為估定之標準，但以
      必要者為限。是損害賠償既係在填補被害人所受之損害，
      使其回復應有狀態，並不使之另外受利，故被害人修理材
      料以新品換舊品者，自應予以折舊。又依行政院所頒之固
      定資產耐用年數表及固定資產折舊率表，汽車耐用年數為
      5 年，依平均法計算其折舊結果（即以固定資產成本減除
      殘價後之餘額，按固定資產耐用年數表規定之耐用年數平
      均分攤，計算折舊額），每年折舊率為5 分之1 。查系爭
      車輛於108 年3 月出廠（參酌民法第124 條第2 項規定，
      推定出廠日為該年月15日），有系爭行照可佐（本院卷第
      15頁），距離系爭事故發生時即108 年8 月14日已使用5
      月。是依系爭估價單所載（本院卷第39至41頁），系爭車
      輛維修之零件費用為38,390元，參酌營利事業所得稅查核
      準則第95條第7 款就折舊部分之計算規定，零件扣除折舊
      後之修復費用估定為35,724元【計算式：1.殘價＝取得成
      本÷( 耐用年數＋1)即38,390元÷（5+1 ）≒6,398 元（
      小數點以下四捨五入）；2.折舊額＝（取得成本－殘價）
      ×1/（耐用年數）×（使用年數）即（38,390元－6,398
      元）×1/5 ×（5/12）＝2,666 元；3.扣除折舊後價值＝
      （新品取得成本－折舊額）即38,390元－2,666 元＝35,
      724元】，再加計無庸折舊之工資12,289元，故原告得代
      位請求之修復費用為48,013元【計算式：35,724元＋12,
      289元＝48,013元】。
四、綜上所述，原告依據侵權行為、保險代位之法律關係，請求
    被告給付48,013元，及自起訴狀繕本送達（110 年7 月15日
    送達，見本院卷第81頁送達證書）翌日即110 年7 月16日起
    至清償日止，按年息5 ％計算之利息，為有理由，應予准許
    。至逾此範圍之請求，為無理由，應予駁回。
五、本件係依小額程序為被告敗訴之判決，依民事訴訟法第436
    條之20規定，應依職權宣告假執行，並依同法第392 條第2
    項規定，依職權宣告被告如預供擔保後，得免為假執行。
六、本件兩造各為一部勝訴、一部敗訴，因原告非無提起本件訴
    訟之必要，且起訴後應徵之裁判費至少為1,000 元（民事訴
    訟法第77條之13規定參照），是本院認應依民事訴訟法第79
    條規定，酌量情形由被告全部負擔。
中    華    民    國   110    年    11    月    24    日
                    高雄簡易庭  法  官  顏珮珊  
以上正本係照原本作成。
民事訴訟法第436條之24第2項：對於本判決之上訴，非以違背法
令為理由，不得為之。
如對本判決上訴，須於判決送達後20日內向本院提出上訴狀，並
須表明原判決所違背之法令及其具體內容與依訴訟資料可認為原
判決有違背法令之具體事實之上訴理由。（均須按他造當事人之
人數附繕本）。
中    華    民    國   110    年    11    月    24    日
                                書記官  林雅姿